---
title: "Analisis Exploratorio de Datos de la componente biológica"
subtitle: "Proyecto RECLAM"
author: "Mardones, M; García, A.; Delgado, M."
date:  "`r format(Sys.time(), '%d %B, %Y')`"
bibliography: EDA_donux.bib
csl: apa.csl
link-citations: yes
linkcolor: blue
output: 
  html_document:
    fig-caption: yes
    keep_md: true
    toc: true
    toc_deep: 3
    toc_float:
      collapsed: false
      smooth_scroll: false
    theme: cosmo
    fontsize: 0.9em
    linestretch: 1.7
    html-math-method: katex
    self-contained: true
    code-tools: true
editor_options: 
  markdown: 
    wrap: 72
---

```{r setup1}
rm(list = ls())
knitr::opts_chunk$set(echo = TRUE,
                      message = FALSE,
                      warning = FALSE,
                      fig.align = 'center',
                      dev = 'jpeg',
                      dpi = 300, 
                      fig.align='center')
#XQuartz is a mess, put this in your onload to default to cairo instead
options(bitmapType = "cairo") 
# (https://github.com/tidyverse/ggplot2/issues/2655)
# Lo mapas se hacen mas rapido
```

```{r message=FALSE, warning=FALSE}
library(tidyverse)
library(ggridges)
library(readxl)
library(here)
library(lubridate)
library(readr)
library(ggthemes)
library(hrbrthemes)
library(kableExtra)
library(gtsummary)
```
Seteo el directorio

```{r, include=FALSE}
## Set path
here::here("DATA")
```

# Contexto de las composiciones de tallas del monitoreo de Coquina y Chirla 

El monitoreo de tallas considera dos compenentes. muestreo espacial, temporal y por arte de pesca (comercial y poblacional)

# Metodología de manipulación de data

Leer y juntar Data Base  provenientos de todos los muestreos, que datan desde el 2013. Cabe señalar que las bases de datos previas al 2020, tiene (o pueden contener) otras columnas como densidad, rendimiento y tallas. 


## Datos Composiciones de Tallas

### Chirla

```{r}
Chirla2P1R <- read_excel(here("DATA",
                          "Chirla_RECLAM.xlsx"), 
  sheet = c("2P1R")
)
Chirla2P2 <- read_excel(here("DATA",
                          "Chirla_RECLAM.xlsx"), 
  sheet = c("2P2")
)

ch_toda <- rbind(Chirla2P1R,
                 Chirla2P2)


```

```{r}
boxplot <- ggplot(ch_toda)+
  geom_boxplot(aes(y=LONG))+
  facet_wrap(.~ZONA)+
  theme_bw()
boxplot
```


Corroboro nombres de los df y junto los datos del 2013

```{r}
names(sizep01_13) # enero
names(sizec03_13) # marzo
names(sizec05_13) # mayo
names(sizep09_13)# sep
names(sizep10_13) # oct
names(sizep12_13) # dic
names(sizec2013) # comercial hartos meses
names(sizep2013) # poblacional hartos meses
names(sizec12_13) # dic comercial
names(sizep01_13) #enero
```

```{r}
size2013 <- bind_rows(sizep01_13,
                  sizec03_13,
                  sizec05_13,
                  sizep09_13,
                  sizep10_13,
                  sizep12_13,
                  sizec2013,
                  sizep2013,
                  sizec12_13,
                  sizep01_13) %>% 
  mutate(
    DIA = day(Date),
    MES = month(Date),
    ANO = year(Date)
  )
```

## Relacion Talla Peso

Análisis recopilados desde este [Repo](https://rpubs.com/jdmaestre/366409) and [this](http://derekogle.com/fishR/examples/oldFishRVignettes/LengthWeight.pdf)

```{r}
tp_coquina <- read_excel(here("DATA",
                              "Muestreo 200 ejemplares.xlsx"), 
    sheet = "coquina") %>% 
  mutate(specie = "CQ")
tp_chirla <- read_excel(here("DATA",
                              "Muestreo 200 ejemplares.xlsx"), 
    sheet = "chirla") %>%
  mutate(specie = "CH")

tpcqch <- rbind(tp_chirla,
                tp_coquina)
```



```{r}
TP <- ggplot(tpcqch) +
  geom_point(aes(Longitud, Peso, 
                 color = specie)) +
  geom_smooth(aes(Longitud, Peso),
              method = "gam",
             color = "black",
              se = TRUE) +
  facet_wrap(.~specie,
             scale="free_y") +
  theme_bw()
TP
```



# Referencias