---
title: "Analisis Exploratorio de Datos de la componente biológica"
subtitle: "Proyecto RECLAM"
author: "Mardones, M; García, A.; Delgado, M."
date:  "`r format(Sys.time(), '%d %B, %Y')`"
bibliography: EDA_donux.bib
csl: apa.csl
link-citations: yes
linkcolor: blue
output: 
  html_document:
    fig-caption: yes
    keep_md: true
    toc: true
    toc_deep: 3
    toc_float:
      collapsed: false
      smooth_scroll: false
    theme: cosmo
    fontsize: 0.9em
    linestretch: 1.7
    html-math-method: katex
    self-contained: true
    code-tools: true
editor_options: 
  markdown: 
    wrap: 72
---

```{r setup1}
rm(list = ls())
knitr::opts_chunk$set(echo = TRUE,
                      message = FALSE,
                      warning = FALSE,
                      fig.align = 'center',
                      dev = 'jpeg',
                      dpi = 300, 
                      fig.align='center')
#XQuartz is a mess, put this in your onload to default to cairo instead
options(bitmapType = "cairo") 
# (https://github.com/tidyverse/ggplot2/issues/2655)
# Lo mapas se hacen mas rapido
```

```{r message=FALSE, warning=FALSE}
library(tidyverse)
library(ggridges)
library(readxl)
library(here)
library(lubridate)
library(readr)
library(ggthemes)
library(hrbrthemes)
library(kableExtra)
library(gtsummary)
```
Seteo el directorio

```{r, include=FALSE}
## Set path
here::here("DATA")
```

# Contexto de las composiciones de tallas del monitoreo de Coquina y Chirla 

El monitoreo de tallas considera dos compenentes. muestreo espacial, temporal y por arte de pesca (comercial y poblacional)

# Metodología de manipulación de data

Leer y juntar Data Base  provenientos de todos los muestreos. Cabe señalar que las bases de datos previas al 2020, tiene (o pueden contener) otras columnas como densidad, rendimiento y tallas. 


## Datos Composiciones de Tallas

### Chirla

```{r}
# Leo todos los archivos de Chirla
archivoagosto <- "DATA/Chirla 09_08_2024.xlsx"
archivojunio <- "DATA/Chirla 25_07_2024.xlsx"
archivo_sept <- "DATA/Chirla 16_09_2024.xlsx"  # Cambiar el nombre del archivo para septiembre
archivo_oct <- "DATA/Chirla 23_10_2024.xlsx"  # Cambiar el nombre del archivo para octubre

# Función para leer y combinar hojas de un archivo
leer_y_combinar <- function(archivo) {
    hojas <- excel_sheets(archivo)
  hojas_filtradas <- hojas[!hojas %in% c("Comercial", "Datos lance")]
  datos <- lapply(hojas_filtradas, function(hoja) {
    read_excel(archivo, sheet = hoja)
  }) %>%
    bind_rows()
  return(datos)
}
```

Leemos los archivos y combina los resultados

```{r}
total <- bind_rows(
  leer_y_combinar(archivo_septoct),
  leer_y_combinar(archivojunio),
  leer_y_combinar(archivoagosto),
  leer_y_combinar(archivo_oct)   
)
```

Miro `NA`

```{r}
colSums(is.na(total))
```

Ahoira con Coquina


```{r}
# Leo todos los archivos de Chirla
archivojunio_c <- "DATA/Coquina 24_07_2024.xlsx"
archivoagosto_c <- "DATA/Coquina 20_08_2024.xlsx"
archivo_sept_c <- "DATA/Coquina 20_09_2024.xlsx"  
archivo_oct_c <- "DATA/Coquina 18_10_2024.xlsx"  

leer_y_combinar_c <- function(archivo) {
  hojas <- excel_sheets(archivo)
  hojas_filtradas <- hojas[!hojas == "Datos Lance"]
  datos_c <- lapply(hojas_filtradas, function(hoja) {
    datos_hoja <- read_excel(archivo, sheet = hoja)
    datos_hoja$ZONA <- hoja  # Agrega la columna ZONA con el nombre de la hoja
    return(datos_hoja)
  }) %>%
    bind_rows()  # Combina todas las hojas en un solo data frame
  return(datos_c)
}
```


```{r}
# Lee los archivos y combina los datos
datos_junio_c <- leer_y_combinar_c(archivojunio_c)
datos_agosto_c <- leer_y_combinar_c(archivoagosto_c)
datos_sept_c <- leer_y_combinar_c(archivo_sept_c)
datos_oct_c <- leer_y_combinar_c(archivo_oct_c)

# Combina todos los datos en un solo data frame
total_c <- bind_rows(datos_junio_c, 
                             datos_agosto_c, 
                             datos_sept_c, 
                             datos_oct_c)

```
```{r}
# Elimina el punto en la columna ZONA
total_c$ZONA <- gsub("\\.", "", total_c$ZONA)
# Verifica los cambios
head(total_c)
```



```{r}
boxplot <- ggplot(total %>%
                     mutate(ANO = year(FECHA),
                            MES = month(FECHA),
                            DIA = day(FECHA))
                    )+
  geom_col(aes(y=LONG, x = reorder(ZONA, LONG), 
           color = ZONA)) +
  theme_bw()+
   theme(axis.text.x = element_text(angle = 90,
                                     hjust = 1,
                                     vjust = 0.5,
                                     size = 9),
         legend.position = "none")+
  facet_wrap(.~MES, ncol=1)+
  labs(x="")+
  ggtitle('RECLAM Chirla')

boxplot_c <- ggplot(total_c %>%
                     mutate(ANO = year(Fecha),
                            MES = month(Fecha),
                            DIA = day(Fecha))
                    )+
  geom_col(aes(y=Longitud, x = reorder(ZONA, Longitud), 
           color = ZONA)) +
  theme_bw()+
   theme(axis.text.x = element_text(angle = 90,
                                     hjust = 1,
                                     vjust = 0.5,
                                     size = 9),
         legend.position = "none")+
  facet_wrap(.~MES, ncol=1)+
  labs(x="")+
  ggtitle('RECLAM Coquina')


ggarrange(boxplot,
          boxplot_c,
          ncol=2)
```


## Relacion Talla Peso

Análisis recopilados desde este [Repo](https://rpubs.com/jdmaestre/366409) and [this](http://derekogle.com/fishR/examples/oldFishRVignettes/LengthWeight.pdf)

```{r}
tp_coquina <- read_excel(here("DATA",
                              "Muestreo 200 ejemplares.xlsx"), 
    sheet = "coquina") %>% 
  mutate(specie = "CQ")
tp_chirla <- read_excel(here("DATA",
                              "Muestreo 200 ejemplares.xlsx"), 
    sheet = "chirla") %>%
  mutate(specie = "CH")

tpcqch <- rbind(tp_chirla,
                tp_coquina)
```



```{r}
TP <- ggplot(tpcqch) +
  geom_point(aes(Longitud, Peso, 
                 color = specie)) +
  geom_smooth(aes(Longitud, Peso),
              method = "gam",
             color = "black",
              se = TRUE) +
  facet_wrap(.~specie,
             scale="free_y") +
  theme_bw()
TP
```



# Referencias