---
title: "Analisis Exploratorio de datos de la componente biológica"
subtitle: "Proyecto RECLAM"
author: "Mardones, M; García, A.; Delgado, M."
date:  "`r format(Sys.time(), '%d %B, %Y')`"
#bibliography: EDA_donux.bib
#csl: apa.csl
output:
  bookdown::pdf_document2:
    number_sections: false
fig_caption: yes
#bibliography: SA_krill.bib
always_allow_html: true
#csl: apa.csl
link-citations: yes
toc: false
linkcolor: blue
linestretch: 1.3
header-includes:
- \fontsize{12}{16}
- \selectfont
- \usepackage{lscape}
---
\newpage
\tableofcontents
\newpage


```{r setup1}
rm(list = ls())
knitr::opts_chunk$set(echo = FALSE,
                      message = FALSE,
                      warning = FALSE,
                      fig.align = 'center',
                      dev = 'jpeg',
                      dpi = 300, 
                      fig.align='center')
#XQuartz is a mess, put this in your onload to default to cairo instead
options(bitmapType = "cairo") 
# (https://github.com/tidyverse/ggplot2/issues/2655)
# Lo mapas se hacen mas rapido
```

```{r message=FALSE, warning=FALSE}
library(tidyverse)
library(ggridges)
library(readxl)
library(here)
library(lubridate)
library(readr)
library(ggthemes)
library(hrbrthemes)
library(kableExtra)
library(gtsummary)
library(easystats)
library(sf)
library(egg)
library(ggpmisc)
```


```{r, include=FALSE}
## Set path
here::here("DATA")
```

## Tarea 1.1: Muestreo de campo para la estructura poblacional y estimaciones de densidad

Los muestreos se realizarán mensualmente utilizando la misma metodología en ambos sitios desde julio de 2023 hasta junio de 2024. El costo anual de muestreo en una sola área, como el Golfo de Cádiz, para ambas especies es de aproximadamente 50.000,00 €. Por lo tanto, realizaremos este análisis en un solo sitio. Sin embargo, nuestros colegas de la Universitat Politècnica de València están realizando los mismos muestreos en sus regiones, tal como se indicó anteriormente. Los muestreos siempre se realizarán en la misma área geográfica a lo largo del Golfo de Cádiz.

### Muestreo de *D. trunculus*

En el caso de *D. trunculus*, el muestreo se realizará utilizando dos dragas manuales como las que utilizan los recolectores locales de bivalvos (experimentales y comerciales). Estas dragas manuales tienen una estructura de hierro con una apertura de 44,5 cm de ancho que excava profundamente en el sedimento (hasta los 15 cm superiores), utilizando un tamaño de malla experimental (3 × 3 mm) para permitir la recolección de los individuos más pequeños y juveniles, y un tamaño de malla comercial (7 × 7 mm).

Se establecerán tres transectos equidistantes paralelos a la costa (distancia entre transectos: 200 m) con estaciones a 0,2, 0,5 y 0,7 m de profundidad. En cada estación, los pescadores realizarán un arrastre de 25 m de largo paralelo a la costa. Se realizarán tres réplicas en cada estación cada mes. Cada arrastre será georreferenciado mediante un GPS para calcular el área muestreada (m²). La captura (organismos) retenida en la draga se verterá en un recipiente y se transportará a los laboratorios. Todos los organismos serán identificados, contados y pesados.

Dentro del Golfo de Cádiz, estableceremos tres estaciones entre los ríos Guadalquivir y Guadiana. Dos dentro de las costas y aguas protegidas del Parque Nacional de Doñana y una fuera de él. En el Golfo de Valencia, se han establecido cinco estaciones de muestreo en Oliva-Denia, Gandia, Tabernes, Cullera y Valencia.

### Muestreo de *C. gallina*

En cuanto al caso de *C. gallina*, el muestreo se realizará utilizando una draga hidráulica comercial en el Golfo de Cádiz. Se definirán tres transectos equidistantes paralelos a la costa (distancia entre estaciones: ≈600 m) con estaciones a 5 y 8 m de profundidad durante la marea baja (total de estaciones: 6). Se realizarán tres réplicas en cada estación cada mes. En cada estación, la draga se desplegará y se arrastrará paralelamente a la costa durante 10 minutos. Cada transecto también será georreferenciado mediante un GPS para calcular el área muestreada (m²). 

En el mar Mediterráneo, los colegas de la Universitat Politècnica de València ya están realizando muestreos similares pero ajustando la profundidad a la geomorfología del Golfo de Valencia, que es muy diferente a la del Golfo de Cádiz.

En el laboratorio, se registrará el número de individuos retenidos de las especies objetivo para estimar la densidad poblacional (ind/m²) y la biomasa (g/m²) a partir de las muestras experimentales, y el rendimiento (kg por tiempo de pesca) a partir de las muestras comerciales. La longitud de la concha (SL) se medirá con un calibrador digital Vernier hasta el 0,1 mm para producir distribuciones de frecuencias de longitud de todas las muestras.

## Tarea 1.2: Estructura poblacional

Las distribuciones de frecuencias de longitud de la concha se analizarán para cada muestra y la captura total, y por tipo de arte de pesca. Se llevará a cabo el análisis de cohortes utilizando el método de Bhattacharya. También se investigará el porcentaje de adultos, juveniles e individuos en el tamaño óptimo (longitud de la concha en la que una cohorte alcanza la mayor biomasa posible proporcionando el mejor rendimiento de captura).


# Introducción

El proyecto RECLAM tiene como objetivo general evaluar el estado poblacional de especies bentónicas de interés comercial, específicamente la coquina (*Donax trunculus*) y la chirla (*Chamelea gallina*), en áreas relevantes del Golfo de Cádiz. Estas especies representan un recurso importante para la pesca artesanal y semiindustrial, siendo esenciales para la sostenibilidad económica de comunidades costeras.

La dinámica poblacional de estos bivalvos puede verse afectada por múltiples factores, incluyendo la presión pesquera, la variabilidad ambiental y la estacionalidad reproductiva. En este contexto, la generación de información estandarizada a través de muestreos sistemáticos es clave para comprender la estructura de las poblaciones y orientar estrategias de gestión basadas en evidencia.

# Objetivos

- Realizar muestreos mensuales en los principales caladeros de coquina y chirla en el marco del proyecto RECLAM.
- Registrar la información biológica y pesquera de manera estandarizada.
- Generar una base de datos estructurada y reutilizable para análisis poblacionales.
- Identificar patrones espacio-temporales y estructura de tallas de ambas especies.
- Evaluar la composición poblacional y el reclutamiento estacional.

# Métodos

Los muestreos se realizan con una frecuencia mensual, cubriendo las principales áreas de pesca previamente identificadas.

## Diseño del muestreo

- **Frecuencia:** mensual  
- **Método de arrastre:** rastro de fondo tipo estándar 
- **Coordenadas geográficas:** registradas con GPS
- **Zonas de muestreo:** Parque Natural de Doñana, Matalascañas, Punta Umbría, Isla Canela

## Datos recogidos por lance

- Fecha y hora
- Posición inicial y final (latitud y longitud)
- Especie objetivo
- Conteo de individuos
- Medidas de talla (longitud en mm)
- Observaciones sobre hábitat o condiciones ambientales

## Estandarización de datos

Todos los datos son registrados en formularios digitales y posteriormente almacenados en una base de datos relacional en formato `.csv` y `.rds`, diseñada para facilitar análisis poblacionales, cálculo de estructura de tallas y estimación de indicadores.

# Resultados preliminares

A continuación se presentan algunos resultados preliminares obtenidos durante los primeros meses de muestreo:

## Composición de tallas



```{r funcion}
# Función para leer y combinar hojas de un archivo
leer_y_combinar <- function(archivo) {
  hojas <- excel_sheets(archivo)
  hojas_filtradas <- hojas[!hojas %in% c("Comercial", "Datos Lance")]
  datos <- lapply(hojas_filtradas, function(hoja) {
    read_excel(archivo, sheet = hoja) %>% 
      mutate(hoja = hoja) # Agrega el nombre de la hoja como columna
  }) %>% 
    bind_rows()
  
  return(datos)
}
```


### Chirla

```{r}
# Leo todos los archivos de Chirla
# Lista nombrada con las rutas de los archivos
archivos <- list(
  julio  = "DATA/Chirla 25_07_2024.xlsx",
  agosto = "DATA/Chirla 09_08_2024.xlsx",
  septiembre = "DATA/Chirla 16_09_2024.xlsx",
  octubre = "DATA/Chirla 23_10_2024.xlsx",
  noviembre = "DATA/Chirla 13_11_2024.xlsx",
  diciembre = "DATA/Chirla 10_12_2024.xlsx",
  enero = "DATA/Chirla 13_01_2025.xlsx",
  febrero = "DATA/Chirla 10_02_2025.xlsx"
  # marzo hasta junio
)
# Leer cada archivo y almacenarlo en una lista
datos_lista <- lapply(archivos, leer_y_combinar)
# Unir todos los datos en un solo data frame, agregando la columna "mes"
datos_totales <- bind_rows(datos_lista)
# Verificar resultado
glimpse(datos_totales)
```
Miro `NA`

```{r eval=FALSE}
colSums(is.na(datos_totales))
```

### Coquina

```{r}
archivosco <- list(
  julio  = "DATA/Coquina 24_07_2024.xlsx",
  agosto = "DATA/Coquina 20_08_2024.xlsx",
  septiembre = "DATA/Coquina 20_09_2024.xlsx",
  octubre = "DATA/Coquina 18_10_2024.xlsx",
  noviembre = "DATA/Coquina 19_11_2024.xlsx",
  diciembre = "DATA/Coquina 18_12_2024.xlsx",
  enero = "DATA/Coquina 16_01_2025.xlsx",
  febrero = "DATA/Coquina 13_02_2025.xlsx"
  # marzo hasta junio
)
# Leer cada archivo y almacenarlo en una lista
datos_listaco <- lapply(archivosco, 
                        leer_y_combinar)
# Unir todos los datos en un solo data frame, agregando la columna "mes"
datos_totalesco <- bind_rows(datos_listaco)
# Verificar resultado
glimpse(datos_totalesco)
```


```{r}
# Verifica los cambios
tail(datos_totalesco)
dim(datos_totalesco)
```

```{r fig.height=8, fig.width=6}
chplot <- ggplot(datos_totales %>% 
                   mutate(ANO = year(FECHA),
                          MES = month(FECHA),
                          DIA = day(FECHA))) +
  geom_bar(aes(x = reorder(hoja, LONG)), stat = "count") +
  theme_bw() +
  theme(axis.text.x = element_text(angle = 90,
                                   hjust = 1,
                                   vjust = 0.5,
                                   size = 9),
        legend.position = "none") +
  facet_wrap(. ~ MES, ncol = 1) +
  labs(x = "") +
  ggtitle('Registros RECLAM Chirla') +
  geom_text(stat = 'count', aes(x = reorder(hoja, LONG), label = ..count..),
            position = position_stack(vjust = 0.5), size = 2)

# Segundo gráfico (coplot_c)
coplot_c <- ggplot(datos_totalesco %>% 
                   mutate(ANO = year(Fecha),
                          MES = month(Fecha),
                          DIA = day(Fecha))) +
  geom_bar(aes(x = reorder(hoja, Longitud)), stat = "count") +
  theme_bw() +
  theme(axis.text.x = element_text(angle = 90,
                                   hjust = 1,
                                   vjust = 0.5,
                                   size = 9),
        legend.position = "none") +
  facet_wrap(. ~ MES, ncol = 1) +
  labs(x = "") +
  ggtitle('Registros RECLAM Coquina') +
  geom_text(stat = 'count', aes(x = reorder(hoja, Longitud), label = ..count..),
            position = position_stack(vjust = 0.5), size = 2)

# Organizar los gráficos
ggarrange(chplot,
          coplot_c,
          ncol = 2)

```

Ahora un hist simple

```{r}
chhist <- ggplot(datos_totales %>%
                     mutate(ANO = year(FECHA),
                            MES = month(FECHA),
                            DIA = day(FECHA))
                    )+
  geom_histogram(aes(x=LONG), bins = 60,
                 fill=NA,
                 col=1) +
  theme_bw()+
   theme(axis.text.x = element_text(angle = 90,
                                     hjust = 1,
                                     vjust = 0.5,
                                     size = 9),
         legend.position = "none")+
  facet_wrap(.~MES, ncol=1)+
  labs(x="")+
  ggtitle('RECLAM Chirla')

cohist<- ggplot(datos_totalesco %>%
                     mutate(ANO = year(Fecha),
                            MES = month(Fecha),
                            DIA = day(Fecha))
                    )+
  geom_histogram(aes(x=Longitud), bins = 60,
                 fill=NA,
                 col=2) +
  theme_bw()+
   theme(axis.text.x = element_text(angle = 90,
                                     hjust = 1,
                                     vjust = 0.5,
                                     size = 9),
         legend.position = "none")+
  facet_wrap(.~MES, ncol=1)+
  labs(x="")+
  ggtitle('RECLAM Coquina')


ggarrange(chhist,
          cohist,
          ncol=2)
```

## Relacion Talla Peso

Análisis recopilados desde este [Repo](https://rpubs.com/jdmaestre/366409) and [this](http://derekogle.com/fishR/examples/oldFishRVignettes/LengthWeight.pdf)
Estos datos fueron muestreados solo durante el mes de Junio 2024.


```{r}
tp_coquina <- read_excel(here("DATA_Old",
                              "Muestreo 200 ejemplares.xlsx"), 
    sheet = "coquina") %>% 
  mutate(specie = "CQ")
tp_chirla <- read_excel(here("DATA_Old",
                              "Muestreo 200 ejemplares.xlsx"), 
    sheet = "chirla") %>%
  mutate(specie = "CH")

tpcqch <- rbind(tp_chirla,
                tp_coquina)

#Crear el gráfico con los datos originales y la línea de regresión ajustada
TP <- ggplot(tpcqch) +
  geom_point(aes(Longitud, Peso, color = specie)) +
  geom_smooth(aes(Longitud, Peso),
              method = "gam",
              color = "black",
              se = TRUE) +
  facet_wrap(.~specie, scale = "free_y") +
  theme_few()

TP
```
```{r}
# Leer y preparar los datos
tp_coquina <- read_excel(here("DATA_Old", 
                              "Muestreo 200 ejemplares.xlsx"), 
                         sheet = "coquina") %>% 
  mutate(specie = "Coquina")

tp_chirla <- read_excel(here("DATA_Old", 
                             "Muestreo 200 ejemplares.xlsx"), 
                        sheet = "chirla") %>%
  mutate(specie = "Chirla")

# Unir datasets
tpcqch <- bind_rows(tp_chirla, tp_coquina) %>%
  mutate(log_Longitud = log(Longitud),
         log_Peso = log(Peso))

# Crear el gráfico con lm() y mostrar ecuación + R²
TP <- ggplot(tpcqch, aes(x = log_Longitud, 
                         y = log_Peso,
                         color = specie)) +
  geom_point() +  # Puntos de datos transformados
  geom_smooth(method = "lm", se = TRUE, 
              color = "black") +  # Línea de regresión lineal
  facet_wrap(.~specie, scale = "free_y") +
  scale_color_viridis_d(option="H")+
  stat_poly_eq(aes(label = after_stat(eq.label)), 
               formula = y ~ x, 
               parse = TRUE, 
               label.x.npc = "right", 
               label.y.npc = 3) +  # Mostrar ecuación
  stat_poly_eq(aes(label = after_stat(rr.label)), 
               formula = y ~ x, 
               parse = TRUE, 
               label.x.npc = "right", 
               label.y.npc = 2) +  # Mostrar R²
  theme_few()  # Estilo del gráfico

# Mostrar gráfico
TP


```

parámetros 

```{r}
# Transformación logarítmica de Longitud y Peso
tpcqch_log <- tp_coquina %>%
  mutate(log_Longitud = log(Longitud),
         log_Peso = log(Peso))

# Ajustar un modelo lineal para todas las especies (combinadas)
modelo_completo <- lm(log_Peso ~ log_Longitud , data = tpcqch_log )

# Realizar el ANOVA para evaluar si las pendientes difieren entre especies
anova_resultados <- anova(modelo_completo)

# Ver los resultados del ANOVA
print(anova_resultados)

# Ver los coeficientes del modelo
coef(modelo_completo)

# Extraer los coeficientes
intercepto_log <- coef(modelo_completo)["(Intercept)"]  # Intercepto en log
pendiente_log <- coef(modelo_completo)["log(Longitud)"]  # Pendiente en log

# Calcular el intercepto en el espacio original (exponencial del intercepto logarítmico)
intercepto_absoluto <- exp(intercepto_log)

# Mostrar los resultados
cat("Intercepto (log):", intercepto_log, "\n")
cat("Pendiente (log):", pendiente_log, "\n")
cat("Intercepto (absoluto):", intercepto_absoluto, "\n")

# Crear el gráfico con los datos originales y la línea de regresión ajustada
TP <- ggplot(tp_coquina) +
  geom_point(aes(Longitud, Peso, color = specie)) +
  geom_smooth(aes(Longitud, Peso),
              method = "gam",
              color = "black",
              se = TRUE) +
  facet_wrap(.~specie, scale = "free_y") +
  theme_bw()

TP

# step-2
plot(parameters(modelo_completo))

# step-3

check <- check_normality(modelo_completo)
plot(check, 
     type="qq")


results <- summary(correlation(tpcqch_log))
plot(results, show_data = "points")
```
# Mapas 

Preguntar a Alejandro si todos los "Datos Lance" tienen la misma Info. Por q no tiene Oct?


```{r}
coord_ch <- read_excel(here("DATA",
                    "Bitacora_chirla_RECLAM.xlsx")) %>% 
  dplyr::select(1, 2,3) %>% 
  rename(ZONA = Punto,
         Latitud =`Latitud inicio`,
         Longitud = `Longitud inicio`)

coord_co <- read_excel(here("DATA",
                    "Bitacora_coquina_RECLAM.xlsx")) %>% 
  dplyr::select(c(2,4,5)) %>% 
  rename(ZONA = Réplica)

coord_bo <- rbind(coord_ch,
                  coord_co) %>% 
  rename(hoja = ZONA)
```
Unir base con `merge()`

(revisar!)

```{r}
# Renombrar columnas de datos_totalesco para que coincidan con datos_totales
total_c <- rbind(datos_totales,
                 datos_totalesco) %>% 
  mutate(ANO = year(FECHA),
         MES = month(FECHA),
         DIA = day(FECHA))

total_c_geo <- left_join(total_c, 
                     coord_bo,
                     by="hoja") %>% 
  drop_na(Longitud,
          Latitud) %>% 
  mutate(Longitud = - Longitud)
total_c_geo

# Convertir en objeto sf
total_c_geo1 <- st_as_sf(total_c_geo, 
                        coords = c("Longitud", "Latitud"),
                        crs = "+init=epsg:4326")  # WGS84
```

Leo un .shp

```{r}
costandalucia <- st_read("~/IEO/IN_BENTOS/SHP_Chirla/costa_proyectada.shp") %>% 
  st_transform("+init=epsg:4326")
grilla <- st_read("~/IEO/IN_BENTOS/SHP_Chirla/cuadrกculas_definitivo.shp") %>% 
  st_transform("+init=epsg:4326")
```


```{r}
ggplot() +
  geom_sf(data = total_c_geo1) +  # Ajusta el tamaño de los puntos
  geom_sf(data = costandalucia, 
          fill = "#fee8c8") + 
  geom_sf(data = grilla, 
          fill = NA, col = "red") + 
  theme_few() + 
  xlab(expression(paste(Longitude^o, ~'O'))) + 
  ylab(expression(paste(Latitude^o, ~'S'))) + 
  guides(size = guide_legend(title = "Talla Promedio (mm)")) +  
  scale_size_continuous(range = c(3, 10)) +  
  theme(legend.position = "right")   
  #coord_sf(xlim = c(-7.6, -6.3), ylim = c(36.65, 37.3))  # Ajuste con coord_sf


```



# Referencias