---
title: "Mapas Distribución Variables D. trunculus"
subtitle: "Datos Monitoreo poblacional FEMP_AND_04"
author: "Mardones, M; Delgado, M"
date:  "`r format(Sys.time(), '%d %B, %Y')`"
bibliography: EDA_donux.bib
csl: apa.csl
link-citations: yes
linkcolor: blue
output: 
  html_document:
    fig-caption: yes
    keep_md: true
    toc: true
    toc_deep: 3
    toc_float:
      collapsed: false
      smooth_scroll: false
    theme: cosmo
    fontsize: 0.9em
    linestretch: 1.7
    html-math-method: katex
    self-contained: true
    code-tools: true
editor_options: 
  markdown: 
    wrap: 72
---

```{r setup1}
rm(list = ls())
knitr::opts_chunk$set(echo = TRUE,
                      message = FALSE,
                      warning = FALSE,
                      dev = 'jpeg',
                      dpi = 300, 
                      fig.align='center')
#XQuartz is a mess, put this in your onload to default to cairo instead
options(bitmapType = "cairo") 
# (https://github.com/tidyverse/ggplot2/issues/2655)
# Lo mapas se hacen mas rapido
```

```{r message=FALSE, warning=FALSE}
library(tidyverse)
library(ggridges)
library(readxl)
library(here)
library(lubridate)
library(readr)
library(ggthemes)
library(hrbrthemes)
library(viridis)
library(kableExtra)
library(ggalt)
library(rnaturalearth)
library(sf)
library(psych)
```

# MAPAS

Ahora produzco un mapa de las `Zonas De Producción`. Estos datos vectoriales fueron obtenidos desde la paina oficial de datos espaciales de la Junta de Andalucia [Shapesfile](https://portalrediam.cica.es/descargas?path=%2F08_AMBITOS_INTERES_AMBIENTAL%2F02_LITORAL_MARINO%2F04_SOCIOECONOMIA%2FZonasProduccionMoluscos)

Para ello tengo una seré de `.shp` para ir explorando.

Debo identificar clsaramete los poligonos utilizados en coquina.

## Leo Shapes y transformo a la proyección correcta.
```{r echo=FALSE, message=FALSE, warning=FALSE}
spain <- ne_countries(country = "spain",  
                      scale="medium", 
                      returnclass = 'sf')
portug<- ne_countries(country = "portugal",  
                      scale="medium", 
                      returnclass = 'sf')
costandalucia <- st_read('~/IEO/FEMP_04/Shapefiles_Andalucia/05_10_Playa.shp')
baty <- st_read('~/IEO/FEMP_04/Shapefiles_Andalucia/batimetria_rediam20x20_15m_id.shp')
zonapro <- st_read('~/IEO/FEMP_04/Shapefiles_Andalucia/zzpp_resolucion_2023_25830.shp')
zonape <- st_read('~/IEO/FEMP_04/Shapefiles_Andalucia/05_09_ZonaIdoneaPesca.shp')
resepe <- st_read('~/IEO/FEMP_04/Shapefiles_Andalucia/Res_Pesca_Des_Gualquivir.shp')
fisicomar <- st_read('~/IEO/FEMP_04/Shapefiles_Andalucia/05_01_FisiograficoMarino.shp')
playas <- st_read('~/IEO/FEMP_04/Shapefiles_Andalucia/playas.shp')
lito <- st_read('~/IEO/FEMP_04/Shapefiles_Andalucia/05_02_Litologia.shp')
hidro <- st_read('~/IEO/FEMP_04/Shapefiles_Andalucia/red_hidrografica.shp')
cuencas <- st_read('~/IEO/FEMP_04/Shapefiles_Andalucia/cuencas.shp')
costa <- st_read('~/IEO/FEMP_04/Shapefiles_Andalucia/costa_proyectada.shp')
```

## Transforma data
```{r message=FALSE, warning=FALSE}
costandalucia1 <- st_transform(costandalucia, "+init=epsg:4326")
zonapro1 <- st_transform(zonapro, "+init=epsg:4326")
zonape1 <- st_transform(zonape, "+init=epsg:4326")
fisicomar1 <- st_transform(fisicomar, "+init=epsg:4326")
playas1 <- st_transform(playas, "+init=epsg:4326")
lito1 <- st_transform(lito, "+init=epsg:4326")
spain1 <- st_transform(spain, "+init=epsg:4326")
portug1 <- st_transform(portug, "+init=epsg:4326")
cuencas1 <- st_transform(cuencas, "+init=epsg:4326")
#lmarino1 <- st_transform(lmarino, "+init=epsg:4326")
hidro1 <- st_transform(hidro, "+init=epsg:4326")
costa1 <- st_transform(costa, "+init=epsg:4326")
baty1 <- st_transform(baty, "+init=epsg:4326")
resepe1 <- st_transform(resepe, "+init=epsg:4326")
```


## Agregar Data Frame con Puntos de Muestreo


```{r}
Coordenadas <- read_excel("Coordenadas.xlsx")

coord <- Coordenadas %>% 
  mutate(Long_Dec1=Long_Dec*-1) %>% 
  st_as_sf(coords = c("Long_Dec1", "Lat_Dec"),  
                  crs = "+init=epsg:4326") 

```

# Mapa
 
```{r warning=FALSE}
mas <- ggplot() +
  geom_sf(data = costa1, fill="white") +
  geom_sf(data = portug1, fill="white") +
  geom_sf(data = zonapro1, aes(fill=ZONA)) +
  # geom_sf(data = fisicomar1, alpha=0.1,
  #         linetype=5) +
  scale_fill_viridis_d(option="H",
                       alpha=.5)+
  coord_sf() +
  xlab(expression(paste(Longitude^o,~'O'))) +
  ylab(expression(paste(Latitude^o,~'S')))+
  ggrepel::geom_label_repel(
    data = zonapro1,
    aes(label = ZONA, geometry = geometry),
    stat = "sf_coordinates",
    min.segment.length = ,
    colour = "black",
    size = 2,
    segment.colour = "black",
    box.padding = 0.7,
    max.overlaps = 50) +
  theme_few()+
  theme(legend.position = "none")+
  xlim(-7.6,-6)+
  ylim(36.6, 37.4)
mas
```
## MapaRECLAM proy


```{r}
# Centroides de ZONA (zonapro1)
centroids_zona <- zonapro1 %>%
  filter(ZONA %in% c("AND106", "AND107")) %>%
  st_centroid()

# Centroides de Zona (resepe1)
centroids_reserva <- resepe1 %>%
  filter(Zona %in% c("Zona B")) %>%
  mutate(Zona = "Reserva") %>%
  st_centroid()


```


```{r warning=FALSE}
# Filtrar puntos del 1 al 5
coord_filt <- coord %>% 
  filter(Punto %in% c("1", "2", "3", "4", "5"))

# Agregar al plot

masadi <- ggplot() +
  geom_sf(data = costa1, fill = "white") +
  geom_sf(data = portug1, fill = "white") +
  geom_sf(data = filter(zonapro1, ZONA %in% c("AND106",
                                              "AND107")), 
          aes(fill = ZONA)) +
  geom_sf(data = resepe1 %>%
            filter(Zona %in% c("Zona B")) %>%
            mutate(Zona = "Reserva"),
          aes(fill = Zona), alpha = 0.1) +
  geom_sf(data = coord_filt)+
  geom_sf(data = centroids_zona, shape = 21, fill = "black", size = 2, color = "black") +
  geom_sf(data = centroids_reserva, shape = 21, fill = "black", size = 2, color = "black")+
  scale_fill_viridis_d(option="H",
                       alpha=.5)+
  coord_sf() +
  xlab(expression(paste(Longitude^o,~'O'))) +
  ylab(expression(paste(Latitude^o,~'S')))+
  ggrepel::geom_label_repel(
    data = coord_filt,
    aes(label = Punto, geometry = geometry),
    stat = "sf_coordinates",
    min.segment.length = ,
    colour = "black",
    size = 3,
    segment.colour = "black",
    box.padding = 0.9,
    max.overlaps = 40) +
  scale_fill_viridis_d(option = "F", alpha = .5, name = "") +
  coord_sf() +
  xlab(expression(paste(Longitude^o, ~'O'))) +
  ylab(expression(paste(Latitude^o, ~'S'))) +
  theme_few() +
  xlim(-7.2,-6)+
  ylim(36.6, 37.2)


masadi


```





Mapa con puntos

```{r warning=FALSE}
maspu <- ggplot() +
  geom_sf(data = costa1, fill="white") +
  #geom_sf(data = resepe1, aes(col="blue",
   #                            fill=NA)) +
  geom_sf(data = zonapro1, aes(col="red",
                               fill=NA)) +
  geom_sf(data = coord)+
  scale_fill_viridis_d(option="H",
                       alpha=.5)+
  coord_sf() +
  xlab(expression(paste(Longitude^o,~'O'))) +
  ylab(expression(paste(Latitude^o,~'S')))+
  ggrepel::geom_label_repel(
    data = coord,
    aes(label = Punto, geometry = geometry),
    stat = "sf_coordinates",
    min.segment.length = ,
    colour = "black",
    size = 3,
    segment.colour = "black",
    box.padding = 0.9,
    max.overlaps = 40) +
  theme_few()+
  theme(legend.position = "none")+
  xlim(-7.6,-6.1)+
  ylim(36.6, 37.4)
maspu

```

Mapa test
```{r}
# Crea un mapa de Europa
europe_map <- map_data("world",
                       region = c("spain", 
                                  "portugal"))

# Visualiza el mapa de Europa
eu <- ggplot() +
  geom_polygon(data = europe_map, 
               aes(x = long, 
                   y = lat, 
                   group = group), 
               fill = "white", 
               color = "black") +
  coord_fixed(1.3) +  # Ajusta la relación de aspecto
  theme_few()  # Estilo del gráfico

```
